臺灣新北地方法院板橋簡易庭民事簡易判決
111年度板簡字第1677號
原      告  黃郁婷  
被      告  林煜暉  

訴訟代理人  楊賜偉    
上列當事人間請求確認本票債權不存在事件，本院於民國111年1
0月4日言詞辯論終結，判決如下：
　　主　　　文
確認被告執有原告所簽發如附表所示本票，對原告之本票債權不
存在。
訴訟費用由被告負擔。
   事 實 及 理 由
一、原告主張：被告執有原告所簽發如附表所示本票2張（下稱
    系爭本票），聲請鈞院就系爭本票之新臺幣（下同）700,00
    0元及自110年7月7日起至清償日止按週年利率百分之6計算
    之利息准予強制執行之裁定（即系爭本票裁定），惟如附表
    編號1之本票，被告僅實際交付原告16萬5000元，且原告已
    於110年8月11日起至110年10月14日止，以ATM專帳至被告指
    定帳戶連本帶息還清上開借款計付37萬元，故已全部清償完
    畢；附表編號2之本票，被告未將借款交付伊，系爭本票債
    權之原因關係不存在。又系爭本票債權既不存在，則被告自
    不得持系爭本票裁定為執行名義聲請對原告之財產聲請強制
    執行。並聲明：如主文所示。
二、被告則以：附表編號1所示之本票，債權原告還了沒錯，已
    清償完畢。附表編號2所示之本票，被告有借據為證，交付
    借款部分兩次的處理方式都一樣，都是簽借據並交付現金等
    語資為抗辯。並聲明：原告之訴駁回。
三、本院之判斷：
  ㈠按確認法律關係之訴，非原告有即受確認判決之法律上利益
    者，不得提起之，民事訴訟法第247條第1項前段定有明文。
    所謂「即受確認判決之法律上利益」，須因法律關係之存否
    不明確，致原告在私法上之地位有受侵害之危險，而此項危
    險得以對於被告之確認判決除去之者，始為存在。查本件原
    告主張系爭本票裁定所示系爭本票債權，因兩造間無基礎原
    因關係而不存在，然被告仍持系爭本票聲請本院裁定准予強
    制執行，致原告在法律上之地位有不安之狀態存在，且此種
    不安之狀態，能以確認判決將之除去，故原告提起本件確認
    之訴，揆諸上開說明，自有確認之利益。
  ㈡原告主張被告持有系爭本票，並以之聲請本院裁定准予強制
    執行，經本院發給系爭本票裁定在案等情，為被告所不爭執
    ，並經本院依職權調取系爭本票裁定聲請卷宗查閱屬實，自
    堪信原告上開主張為真實。查，原告主張其曾向被告借款並
    簽發系爭本票作為還款擔保，嗣原告已於110年8月11日起至
    110年10月14日間，以ATM專帳至被告指定帳戶連本帶息還清
    上開借款計付37萬元，故附表編號1之本票已全部清償完畢
    一情，業據其提出交易明細在卷可稽，且為被告所不爭執，
    堪信為真。既附表編號1之本票所示之債務業經原告清償而
    消滅，則原告起訴請求確認系爭本票債權不存在，為有理由
    ，應予准許。
  ㈢按票據乃文義證券及無因證券，票據上之權利義務悉依票上
    所載文義定之，與其基礎之原因關係各自獨立，票據上權利
    之行使不以其原因關係存在為前提。執票人行使票據上權利
    時，就其基礎之原因關係確係有效存在不負舉證責任。且若
    票據債務人以自己與執票人間所存抗辯之事由對抗執票人，
    依票據法第13條規定觀之尚非法所不許，而應先由票據債務
    人就該抗辯事由之基礎原因關係負舉證之責任。惟當票據基
    礎之原因關係確立後，法院就此項原因關係進行實體審理時
    ，當事人於該原因關係是否有效成立或已否消滅等事項有所
    爭執，即應適用各該法律關係之舉證責任分配原則。又金錢
    借貸屬要物契約，因金錢之交付而生效力。查，兩造對系爭
    2紙本票原因關係乃借貸之法律關係不爭執，惟原告否認被
    告有交付附表編號2之本票所示之借款予原告，則依上揭舉
    證責任原則，應由被告就已交付前開借款予原告之事實負舉
    證之責。又被告未能舉證證明被告確已交付與附表編號2本
    票所示之票面金額等值之借款予原告之證明，依前揭舉證責
    任分配之原則，自應受不利之認定。本件既無從認定原告與
    被告間就系爭本票具有消費借貸之原因關係存在，則被告自
    不得享有該本票之票據債權。準此，系爭本票原因關係之消
    費借貸契約既不生效，則原告主張被告系爭本票之系爭票據
    債權不存在，自屬可採。
　㈣綜上所述，原告請求確認被告對原告就系爭本票裁定所示系
    爭本票債權不存在，為有理由，應予准許。
四、本件事證已臻明確，兩造其餘攻擊防禦方法及舉證，與本件
    判決結果，尚無影響，爰不逐一論述，附此敘明。
五、訴訟費用負擔之依據：民事訴訟法第78條。
中　　華　　民　　國　　111 　年　　10　　月　　21　　日
                  臺灣新北地方法院板橋簡易庭
                            法  官  許珮育
以上正本係照原本作成。
如不服本判決，應於送達後20日內，向本院提出上訴狀並表明上
訴理由，如於本判決宣示後送達前提起上訴者，應於判決送達後
20日內補提上訴理由書（須附繕本）。
中　　華　　民　　國　　111 　年　　10　　月　　24　　日
                            書記官  吳昌穆
附表
編號 發票人   發票日   到期日  票面金額（新臺幣） 1 黃郁婷 110年7月7日 110年8月6日 20萬元 2 黃郁婷 110年8月27日 110年9月26日 50萬元